【裁判字號】    89,台非,331
【裁判日期】    890921
【裁判案由】    竊盜
【裁判全文】
最高法院刑事判決                                八十九年度台非字第三三一號
    上訴人  最高法院檢察署檢察總長
    被  告  甲○○
右上訴人因被告竊盜案件，對於台灣南投地方法院中華民國八十九年一月十二日第一
審確定判決（八十八年度易字第六三九號，起訴案號：台灣南投地方法院檢察署八十
八年度偵字第五一一七號），認為違法，提起非常上訴，本院判決如左：
    主  文
原判決撤銷。
甲○○竊盜，處有期徒刑肆月。
    理  由
非常上訴理由稱：「按判決不適用法則或適用不當者，為違背法令，刑事訴訟法第三
百七十八條定有明文。而受有期徒刑之執行完畢，或受無期徒刑或有期徒刑一部之執
行而赦免後，五年以內再犯有期徒刑以上之罪者，始為累犯，刑法第四十七條定有明
文，被告固曾於民國八十四年間犯竊盜罪，被處有期徒刑十月，原應於八十五年五月
十六日執行完畢，惟被告另犯強盜罪及搶奪罪而自八十五年五月十七日起接續執行被
告前於八十二年間所犯之強盜罪三年二月五日之有期徒刑，及八十四年間所犯搶奪罪
一年二月之有期徒刑，於八十九年九月二十一日始執行完畢（見台灣宜蘭地方法院檢
察署八十五年度執助字第三八號、執字第八二六號卷），而本件被告係於八十八年十
一月二十四日再犯竊盜罪，與累犯之構成要件不符，不應論以累犯，原判決誤有期徒
刑於八十五年五月十六日執行完畢依累犯予以論科，顯屬違誤，案經確定，爰依刑事
訴訟法第四百四十一條、第四百四十三條提起非常上訴，以資糾正。」
本院按判決適用法則不當者，為違背法令，刑事訴訟法第三百七十八條定有明文。又
依刑法第四十七條之規定，累犯之成立，必須曾受有期徒刑之執行完畢，或受無期徒
刑或有期徒刑一部之執行而赦免後，五年以內再犯有期徒刑以上之罪者，始足當之。
所謂執行完畢，其在監獄執行期滿者，固不待言；如係假釋出獄者，須在無期徒刑假
釋後滿十五年，或在有期徒刑所餘刑期內未經撤銷假釋者，其未執行之刑，始得以已
執行論。如其為二以上徒刑併執行者，假釋所定最低應執行之期間，合併計算之；其
所餘刑期，亦合併計算之。必於該期間內未經撤銷假釋，其未執行之刑，始以已執行
論，此觀諸刑法第七十九條第一項、第七十九條之一第一項、第三項之規定甚明。從
而，在二以上有期徒刑合併（即接續）執行之情形，經許其假釋出獄者，不論假釋出
獄前所執行之期間，是否已逾其中一罪或數罪之刑期，均應認為尚未執行完畢。在此
假釋期間內，若再犯有期徒刑以上之罪，即不得以累犯論。查本件被告前於八十二年
四月二十日犯強盜罪，經台灣台中地方法院以八十二年度訴字第二○五○號強盜案件
判處有期徒刑五年二月確定（台灣高等法院台中分院判決駁回上訴），送監執行後於
八十四年三月二十一日假釋出獄，復於八十四年七月二十七日犯竊盜罪，經台灣南投
地方法院判處有期徒刑五月確定，另於八十四年七月十五日犯搶奪罪，經台灣宜蘭地
方法院判處有期徒刑一年二月確定；前開竊盜罪所處有期徒刑十月，經發監執行，刑
期自八十四年十月二十七日起至八十五年五月十六日止，並自八十五年五月十七日起
接續執行前開強盜罪撤銷假釋所餘殘刑三年二月五日，刑期至八十八年七月二十一日
期滿，復自八十八年七月二十二日起接續執行前開搶奪罪所處有期徒刑一年二月，刑
期至八十九年九月二十一日期滿，嗣於八十八年十一月十一日起假釋交付保護管束；
以上各節有刑事判決、檢察官執行指揮書、台灣台中監獄報請撤銷假釋報告表、台灣
宜蘭地方法院檢察署刑案資料查註紀錄表、台灣南投地方法院檢察署刑案資料查註紀
錄表在卷可稽（見台灣宜蘭地方法院檢察署八十五年度執字第八二六號、八十五年度
執助字第三八號執行卷宗，及台灣南投地方法院檢察署八十八年度偵字第五一一七號
偵查卷第一、二頁）。依首揭說明，其前犯竊盜罪所處有期徒刑十月，迄於八十九年
九月二十一日假釋期滿始執行完畢。原確定判決認定被告係於八十八年十一月二十四
日再犯本件之竊盜罪，則其犯罪時間尚在前開竊盜罪執行徒刑之假釋期間內，自不得
論以累犯。乃原判決竟誤以前開竊盜所處有期徒刑十月係於八十五年五月十六日執行
完畢，而論以累犯，並加重其刑，顯有判決適用法則不當之違背法令。案經確定，且
對被告不利，非常上訴意旨執以指摘，洵有理由，應將原判決撤銷，另行判決如主文
所示，以資糾正及救濟。
據上論結，應依刑事訴訟法第四百四十七條第一項第一款、刑法第三百二十條第一項
、八十八年九月二十五日發布之緊急命令第十一條第二項、罰金罰鍰提高標準條例第
一條前段，判決如主文。
中      華      民      國    八十九    年      九      月    二十一    日
                              最高法院刑事第十庭
                                  審判長法官  曾  有  田
                                        法官  陳  宗  鎮
                                        法官  劉  介  民
                                        法官  魏  新  和
                                        法官  孫  增  同
      右正本證明與原本無異
                                              書  記  官
中      華      民      國    八十九    年      九      月    二十七    日


司法院資訊處製作；財團法人民間司法改革基金會備份。
